臺灣臺北地方法院民事判決　　　　　　 95年度勞訴字第169號
原　　　告　甲○○
訴訟代理人　阮祺祥律師
複代理人　　洪三財律師
被　　　告　台灣富士全錄股份有限公司
法定代理人　吳建邦
訴訟代理人　丁○○
　　　　　　戊○○
　　　　　　乙○○
上列當事人間請求確認僱傭關係存在等事件，本院於民國96年11
月16日言詞辯論終結，判決如下：
    主      文
確認原告與被告間僱傭關係存在。
被告應給付原告新臺幣萬零貳佰捌拾肆元，及自民國九十五年
八月二十日起至原告復職之日止，按月給付原告新臺幣萬零貳
佰捌拾肆元。
訴訟費用由被告負擔。
    事實及理由
一、原告主張：原告自民國84年6 月5 日起受僱於被告，擔任總
    機職務，繼續工作至95年5 月22日，突接獲被告通知，謂原
    告對所擔任之工作確不能勝任，自95年6 月30日起終止任用
    等語。惟原告任職逾10年期間，工作認真，未曾受被告任何
    懲處，並無不適任情事；雖被告另謂原告不願接受調任抄卡
    職務，亦無其他適合原告之職務，故得終止原告之勞動契約
    云云。惟被告於95年5 月間，固曾徵詢員工有無調任抄卡工
    作意願，但其徵詢並非針對原告而為，且無發布調職命令，
    況抄卡係外勤工作，工作地點遍及臺北縣市偏遠地區，需自
    備汽機車，與總機工作相較，勞動條件顯然不利，被告自不
    能濫用權利調動原告之職務。實則被告係因原告姿色平庸，
    年華老去，不受青睞，因而欲將原告調離原職位，然原告此
    舉顯存有年齡及容貌上之歧視，自亦違法。是被告以前開事
    由終止原告之勞動契約，不生終止之效力，兩造間僱傭關係
    仍屬存在。原告雖接獲被告終止勞動契約通知，仍於95年7
    月1 、3 、4 日至被告公司上班，惟遭被告之保全人員驅趕
    離開，依民法第487 條前段規定，被告無補服勞務義務，仍
    得請求原告給付至復職之日止之工資。又原告遭被告終止勞
    動契約時，每月工資為新臺幣（下同）30,284元，爰提起本
    訴，聲明請求確認兩造間僱傭關係存在，被告應給付原告30
    ,284 元 ，及自95年8 月20日起至原告復職之日止，按月給
    付原告30,284元等情。
二、被告辯稱：被告係服務導向之公司，總機位置設於一樓大門
    入口約五公尺中央處，總機人員除負責一般總機工作外，尚
    具有展現公司門面與服務來賓之功能，除需具備電話禮儀能
    力外，尚應具備一般禮儀及良好服務態度。因原告任職總機
    ，服務表現頗具爭議，為改正其缺點，被告曾安排原告至被
    告之電話客服中心接受訓練，惟原告於受訓期間表現不盡理
    想，訓練結果有限。因被告自95年4 月起改為日系公司，更
    重視大廳總機人員素質，期望其具有外語能力、專業形象、
    反應力佳、服務熱忱及親和力等條件，經評估原告當時條件
    ，不符合上述預期。而原告在電話客服中心訓練之表現不佳
    ，該中心主管亦拒絕原告調任電話客服員，適被告當時尚有
    抄卡職缺，惟經徵詢，原告並無轉調意願，且表明願受合情
    合理合法之資遣，堪認原告符合勞動基準法（下稱勞基法）
    第11條第5 款所定不能勝任工作之要件，被告因而終止原告
    之勞動契約，並通知原告領取資遣費，於法並無不合等語，
    爰聲明請求駁回原告之訴。
三、兩造不爭執事項：
  (一)原告自84年6 月5 日起受僱於被告，擔任總機職務，繼續工
    作至95年5 月22日，接獲被告通知，謂原告對所擔任之工作
    確不能勝任，自95年6 月30日起終止任用等語。
  (二)原告接獲被告終止勞動契約之通知後，仍於95年7 月1 、3
    、4 日前往被告公司上班，惟遭被告拒絕進入。
  (三)原告接獲被告通知終止勞動契約時，每月工資30,284元。
四、本件爭點：被告以原告不能勝任工作為由，終止兩造間勞動
    契約，是否符合勞基法第11條第5 款規定？
五、經查，被告認原告有不能勝任工作之情事，無非係以原告任
    職總機，表現頗具爭議；被告自95年4 月起改為日系公司，
    重視大廳總機人員素質，期望總機人員具有外語能力、專業
    形象、反應力佳、服務熱忱及親和力等條件，經評估原告當
    時條件，不符合上述預期；原告不願轉調抄卡工作，並已表
    明願受資遣等情為據。惟查，被告始終未具體指明原告任職
    期間，對於總機之工作，有何明確之違失，或其學識、品行
    、能力、身心狀況，有何不堪負荷，或其主觀意志有何能為
    而不為，可做而不願做之情事。即便證人即原告之主管丙○
    ○到庭亦僅證稱：「．．．當時我有收到其他同仁的反應說
    我們公司的總機小姐（包含原告）服務態度不佳．．．」等
    語，至於具體情形，亦未能明確指出。且證人丙○○同時證
    稱：「我收到反應之後因為顧慮到雙方都會有自己的片面之
    詞，所以我沒有處理，放在我心理作評價」等語，足見原告
    是否確有如同仁反應之服務態度不佳情事，亦未經被告實施
    調查確認。雖被告改為日系公司，期望大廳總機人員具有外
    語能力、專業形象、反應力佳、服務熱忱及親和力等條件，
    係其企業營運之規畫，應受尊重，惟究不能因此對於勞工施
    以歧視之差別待遇。原告陳稱伊不僅能說英文，亦具一般臨
    櫃日語之能力，任職十餘年期間，被告之來訪外國客人亦由
    伊接待等情，為被告所不爭，則原告之條件何以未符合被告
    對於總機人員之預期？即非被告前詞所能盡釋。又依被告所
    提出接辦原告總機職務之員工人事資料，明顯可見除年齡均
    為25歲以下者外，其餘條件尚無原告顯不能及之處。準此以
    觀，原告主張被告係因原告姿色平庸，年華老去，不受青睞
    ，因而欲將原告調離原職位等情，並非無據。則被告此舉已
    呈就業歧視，於勞基法保障勞工權益之意旨，亦屬有違。況
    被告於徵詢原告是否轉調抄卡工作之際，並未告知抄卡工作
    之實際內容，亦未告知如不轉調，將予終止勞動契約，此經
    被告陳明在卷。則原告何能妥適思考而為正確之決定？尤以
    原告雖表明願接受被告合情合理合法之資遣，惟其真意係希
    望以被告工作規則所定之五五專案（即任職年數加勞工年齡
    數合計超過55，即得申請優惠退休）辦理退休，此亦經被告
    陳明在卷，自亦不能偏離誠信將之曲解為原告表明願受資遣
    之意。是被告前詞所指，均不能據以認定原告確有不能勝任
    工作之情事。則被告以原告不能勝任工作為由，終止原告之
    勞動契約，與勞基法第11條第5 款規定，即難謂合。原告因
    而主張被告終止勞動契約不合法，不生終止效力，應屬有據
    ，兩造僱傭關係自仍繼續存在。又僱用人受領勞務遲延者，
    受僱人無補服勞務之義務，仍得請求報酬，為民法第487 條
    前段所明定，原告接獲被告不合法之終止勞動契約通知，仍
    於95年7 月1 、3 、4 日前往被告公司欲提供勞務而遭拒絕
    ，自得依此項規定請求被告給付至復職日止之工資。從而，
    原告提起本訴，求為如其聲明所示之判決，均有理由，應予
    准許。
六、據上論斷，本件原告之訴為有理由，依民事訴訟法第78條，
    判決如主文。
中　　華　　民　　國　　96　　年　　11　　月　　30　　日
                        勞工法庭  法  官  黃明發
以上正本係照原本作成
如對本判決上訴，須於判決送達後20日內向本院提出上訴狀
中　　華　　民　　國　　96　　年　　11　　月　　30　　日
                    　　　　　　  書記官　官碧玲
